臺灣臺北地方法院民事判決　　　　　　　 95年度訴字第387號
原　　　告　丁○○
訴訟代理人　賴玉山律師
複代理人　　洪瑞悅律師
被　　　告　丙○○
　　　　　　乙○○
　　　　　　　　　　　　號2樓.
　　　　　　己○○
　　　　　　　　　　　　樓
　　　　　　戊○○
　　　　　　甲○○
上五人共同
訴訟代理人　張澤平律師
上列當事人間請求返還合夥出資事件，本院於民國95年9月28日
辯論終結，判決如下：
    主      文
被告應給付原告新臺幣壹佰伍拾萬元，及自民國九十五年一月二
十六日起至清償日止，按年息百分之五計算之利息。
原告其餘之訴駁回。
訴訟費用由被告負擔十分之三，餘由原告負擔。
本判決第一項於原告以新臺幣伍拾萬元為被告供擔保後，得假執
行。但被告以新臺幣壹佰伍拾萬元為原告供擔保，得免為假執行
。
原告其餘假執行之聲請駁回。
    事實及理由
一、原告主張如下：
（一）訴外人曾文力於柬埔寨獨資設立萬順國際進出口有限公司
      （下稱萬順公司），後邀集原告、被告、訴外人闕文義，
      於民國90年9月11日在臺北台雅國際股份有限公司，合意
      於臺灣互約出資以共同經營電腦刺繡事業。萬順公司係在
      柬埔寨設立，未依我國公司法規定申請認許，應屬合夥團
      體。原告分別於90年11月5日、91年2月6日匯款言曾文力
      、被告戊○○各新臺幣（下同）160萬元、125萬元，共計
      285萬元。嗣因曾文力、闕文義退夥，原告接替曾文力成
      為萬順公司負責人。兩造為免接續經營萬順公司有稅負未
      償的問題，同意以原告之弟廖朝權名義於柬埔寨登記為「
      瑩冠實業有限公司」（下稱瑩冠公司），並準備以「瑩冠
      興業股份有限公司」在臺設立公司，嗣未在臺設立。原告
      復於91年12月20日、92年3月4日、92年5月7日匯款各70萬
      元、40萬元、40萬元，共計150萬元，前後共計出資435萬
      元。原告後為非執行業務之合夥人，請求被告等提供合夥
      事業之帳冊供檢查，未獲消息。為此原告以起訴狀繕本送
      達被告等之日起，聲明退夥，復因被告等未提供合夥財產
      狀況，爰依合夥關係請求被告等連帶返還原告之出資435
      萬元。
（二）原告合夥出資之金額為435萬元：
    (1)被告就原告出資金額為435萬元及被告對原告於91年2月前
      ，已投資資金285萬元之事，並不爭執。
    (2)合夥人於92年6月6日會議決議，增資股東股份之計算，為
      原持有之股金，加上增資之金額。上開決議，嗣由被告己○○於93年8月24日以電郵承認。且原告及被告己○○、
      丙○○、戊○○、乙○○等人，均陸續依該決議增資之金
      額出資，而被告甲○○則於92年10月間之後陸續繳足出資
      額計110萬元。
    (3)被告所指放棄285萬元之代表股份，係為與曾文力所經營
      之萬順公司終止合夥關係所為：91年12月，全體合夥人因
      要與原合夥人曾文力終止合夥關係，切斷兩造與萬順公司
      虧空所可能對合夥事業造成之損害，乃由全體合夥人拋棄
      原先投資之股份，故嗣有92年6 月6日「本次增資之股東
      ，股份之計算，為原持有之股金，加上此次增資之金額為
      新股權」之決議，嗣經兩造合意各再增資150萬元。但因
      為劃清萬順公司虧空所造成債務與稅賦問題，乃再成立瑩
      冠公司，即於柬埔寨註冊之Kerry Entorprise C o.LTD.
      。
    (4)瑩冠公司截至92年12月底之資產負債表之業主權益欄顯示
      股東丁○○之投入資本為422萬5,000元。
    (5)92年5月20日瑩冠公司股東會議決議載明91年11月15日瑩
      冠公司概括承受原萬順公司的所有資產與負債，已收到之
      股款590萬元（丁○○、己○○、丙○○各150萬元，戊○○與乙○○各70萬元）用於支付3期機器分期款及臺北與
      柬埔寨之薪資與其他開銷，被告戊○○及被告乙○○未付
      之股款，至遲應於92年8月前交付。
    (6)被告戊○○於93年3月7日之電子郵件及「瑩冠股東總出資
      額比例圖」顯示原告出資或為4,225,000元或為4,670,100
      元，均占出資總額14.84%。
（三）92年5月20日及6月6日會議記錄係屬真實：
    (1)原告呈提92年6月6日及同年5月20日會議紀錄（本院卷第
      37 頁、第53頁）係用以證明被告所主張原告已放棄萬順
      公司285萬元之股份，並不實在。
    (2)兩造事後均依該決議分別增資，萬順公司負責人由曾文力
      更換為原告，原告亦依該決議，簽發原告所負責之滿冠興
      業股份有限公司（下稱滿冠公司）之支票為合夥處理合夥
      債務。
    (3)被告甲○○因當時尚未決定是否加入增資，故未參與該次
      會議及簽署，此由會議記錄之前段載明「對未出資的股東
      （甲○○、沈裕雄）原股份應做如何處置，提請公議」等
      語可證。
（四）本件合夥仍有賸餘財產，至少應為17,413,397元，故被告
      至少應連帶償還原告出資額2,584,148元：
    (1)原告於93年2月28日移交予被告之合夥資產負債表中，合
      夥之固定資產即有19,952,373元，扣除被告所提之合夥增
      資部份860萬元，萬順公司之合夥淨值，至少有11,352,37
      3元。且原告移交合夥事務與被告，相關資產均經被告一
      一點收，被告始終均無異議，可見原告已將合夥資產交付
      完畢。惟被告所提之資產負債表，資產僅餘4,210,072元
      ，而固定產竟減至1,739,846元，且被告不再提供其餘相
      關帳冊供原告查核，僅空言合夥已虧損580餘萬元云云，
      依民事訴訟法第282條之1之規定，足認原告主張之合夥資
      產淨值為有理由。
    (2)被告稱本件合夥，僅被告戊○○之第一商業銀行安和分行
      第00000000000號帳戶之存款，為合夥之資金往來帳戶，
      而被告丙○○於華僑銀行忠孝分行第00000000000000號美
      金帳戶與乙○○於第一商業銀行松山分行第00000000000
      號帳戶之銀行帳戶，則與本件合夥無關云云。惟被告戊○○之帳戶為本件合夥之資金往來帳戶，為兩造所不爭執，
      又被告戊○○於第一商業銀行金邊分行00000000000號帳
      戶，內記有自90年1月9日起至96年4月6日止之資金往來明
      細，該帳戶自93年3月9日起（即被告於93年2月28日接收
      合夥之業務執行後之第一筆存支記錄起）至96年4月5日止
      之存支記錄，共收入美金3,521,243.53元，如以美金對新
      臺幣平均匯率1：32.8計算，則為新臺幣115,496,787.78
      元，平均每年收入約38,498,929.26元，則被告主張合夥
      有虧損，令人難信。被告曾於93年10月6日與原告協商支
      付合夥積欠原告之機器貨款計7,855,407元，原告並收受
      被告丙○○所簽發之支票共20紙以供抵付，則該被告丙○○華僑銀行忠孝分行美金帳戶自係合夥之資金往來帳戶。
      而被告乙○○既自承係合夥之財務執行合夥人，其銀行帳
      戶，自係合夥之資金往來帳戶。又其第一商業銀行松山分
      行帳戶內除有自93年7月間持續投資設立第二廠及第三廠
      之支出記錄外，尚記載各種合夥事業體之支付明細，如2
      月份薪資、墊款、機器款…等，自為合夥之資金往來帳戶
      。
    (3)合夥已虧損580餘萬元，顯然合夥目的事業已不能完成，
      依民法第692條第3款，本合夥即應解散清算，並由全體合
      夥人連帶清償債務。惟被告反持續擴廠經營，並自93年7
      月間持續投資設立第二廠及第三廠及添購刺繡機。而被告
      乙○○帳戶內記載各種合夥事業體之支付明細，至94年11
      月29日止，尚有存款，足徵合夥並未虧損。
    (4)原告於93年2月28日移交被告有關瑩冠公司資產負債表，
      其中業主權益總額為17,413,397元，故被告既無法提供報
      表憑證，以供結算，則至少上開業主權益總額得認係供本
      件合夥財產之結算淨值，而按被告於股東總出資額比例圖
      所示之原告出資比例14.84%計算，則被告等應連帶償還原
      告出資額，共計2,584,148元。
（五）原告移交時有將相關資產負債表，及損益表相關科目明細
      移交給被告，此經被告自認，且依常態財會帳冊觀念，原
      告自應移交，被告亦會請求原告交付，被告辯稱未收到資
      產負債表，顯為選擇性承認其收到之帳冊。
（六）倘認本件合夥尚未達結算情形，請命被告提出如備位聲明
      文件予原告查閱。
（七）聲明：
      (1)先位聲明：被告應連帶給付原告新臺幣435萬元，及自
      94年11月17日起至清償日止按年息5%計算之利息。原告願
      擔保，請准宣告假執行。
      (2)備位聲明：被告應提供柬埔寨瑩冠實業股份有限公司之
      財產目錄、分類明細帳、銀行帳戶對帳單、日記帳、傳票
      、合約、會議記錄予原告查閱。
二、被告辯稱如下：
（一）原告出資僅餘150萬元：
    (1)原告已就285萬元之股份予以拋棄：原告、被告間就柬埔
      寨萬順公司經營繡花廠、電腦刺繡事業曾約定共同出資經
      營。然原告已於91年12月7日簽名並蓋手印出具書面，聲
      明放棄原告於90年11月5日所匯款之160萬元，91年2月6日
      所匯款之125萬元，共計285萬元所代表之萬順公司之股份
      。原告就91年12月7日之前與之後兩不同時期的出資，併
      對被告主張，實混淆事實。
    (2)兩造新增資之150萬元，與柬埔寨Kerry公司並非同一：柬
      埔寨Kerry公司（即由原告主導所籌組的公司）所擁有之
      機器，均係在90年間購入，即係在原告91年12月拋棄的範
      圍內，與原告於91年12月始加入150萬元合夥之股份並無
      關聯。被告每人出資之150萬元，係匯入原告經營之滿冠
      公司，而兩造每人出資之150萬元所成立之合夥，係用於
      瑩冠公司之營運，兩造每人各出資150萬元所成立之合夥
      ，與柬埔寨Kerry公司並非同一，不可混淆。另會計師查
      帳時不明瞭當事人間的法律關係，才會提出機器設備的疑
      問。而原告主張以移交時，瑩冠公司之資產負債表所統計
      之金額，認定本件合夥財產仍有剩餘云云，自亦不實。
（二）就92年5月20日及6月6日會議記錄：
    (1)92年5月20日及6月6日會議記錄係假造：
      兩造合夥人從未做成上述決議，亦從未在打字文件上簽名
      。尤其92年5月20日會議記錄打字之日期為92年5月20日，
      然下方左邊丙○○之簽名日期竟為6/7，亦即為6月7日之
      意，原告顯偽造被告之簽名，捏造會議記錄。
    (2)縱令真正，該決議未經被告甲○○之簽名，不生效力：
      依民法第670條第1項之規定「合夥之決議應以合夥人全體
      之同意為之」。92年5月20日及6月6日會議簽名之人並未
      有被告甲○○之簽名。而被告甲○○於92年上半年即已決
      定加入合夥，僅款項尚未匯入，故本即為合夥人之一，合
      夥決議必須經其一併參與，既未參與，決議自無效力。且
      原告既稱被告甲○○當時尚未決定是否加入股東，則為何
      記錄會記載未「出資的股東（甲○○先生…）」？顯見原
      告當時已認定被告甲○○為股東之一，只不過當時並未出
      資。故原告主張「被告甲○○因當時尚未決定是否加入，
      故未參與該次會議及簽署，此由會議記錄之前段載明『對
      未出資的股東（甲○○先生、沈裕雄先生）原股份應做如
      何處置，提請公議』…」云云，尚非實情。
（三）原告未舉證證明事實：瑩冠公司資產負債表僅為原告自行
      製作，被告未曾見過或同意，該表亦末經會計師簽證，該
      表顯無法證明任何事實。本件合夥與瑩冠公司非同一法人
      ，亦不應混為一談。復91年至93年間之合夥事務，原告為
      執行業務之人，萬順公司時期之資料，自應由原告所提供
      ，而非要求被告提供。又原告於93年2月28日將合夥事務
      移交予被告時，僅移交賸餘現金及傳票資料，相關資產未
      曾進行點交，當時並無該資產負債表及損益表暨相關明細
      。又該資產負債表係於93年2月5日所製，係有關於92年12
      底前之資產負債，而原告係於94年11月起訴，則該資產負
      債表與本件合夥之結算，並無關聯，原告已放棄91年12月
      7日前的所有合夥股份，合夥股份與瑩冠公司資產負債表
      表示的股東權益，二者無關。
（四）兩造每人各出資150萬元之合夥部分，原告於94年11月主
      張退夥時，合夥已無賸餘財產：
    (1)系爭合夥財產於原告起訴時，尚有虧損，至95年1月31日
      止，尚負有5,466,361元之債務。被告亦於95年3月10日、
      5月15日提出帳目資料，記錄期間係自93年2月自原告移交
      出帳目資料後，至94年11月原告聲明退夥止之全部往來收
      支明細，包含成本支出記錄、銀行存摺影本等所有資料。
      記錄帳目方式援用原告於93年2月以前的記錄方式，原告
      至今無法具體指明帳目內容有何可議之處。
    (2)93年7月時，合夥之帳目皆由被告戊○○負責處理，支出
      款項亦以被告戊○○第一商業銀行分行00000000000帳戶
      支出。
    (3)被告丙○○與乙○○之銀行帳戶不應計入合夥財產：
      原告主張被告丙○○與乙○○之銀行帳戶應計入合夥財產
      範圍內云云。惟合夥有其本身之帳冊資料，與被告丙○○
      及乙○○個人銀行帳戶無關，被告銀行帳戶之金額，不足
      以反應合夥之盈虧狀況，被告並曾於95年3月10日、5月15
      日提供帳冊資料供原告查核，原告不查核帳冊資料，反從
      被告個人銀行帳戶進行推論，與經驗法則不符。被告丙○○另為其他公司之負責人，其名下帳戶資金進出本屬自然
      ，不能逕認該帳戶之財產即屬合夥財產。被告乙○○僅短
      暫協助原告處理合夥事務，原告稱「其承認核章，故其既
      係合夥事業體之財務執行合夥人…」云云，顯非事實。又
      其雖曾以其私人第一銀行帳戶接收原告移交合夥賸餘款項
      ，旋即移交予被告戊○○保管，不能因其曾代為保管，即
      謂其私人帳戶財產亦應屬合夥財產。原告所稱被告乙○○
      投資之「第二廠」、「第三廠」更與本件事實無關。
（五）系爭合夥虧損，主要原因係為償還原告對合夥之貸款。原
      告於合夥獲利前已退夥，而其請求返還出資之主張，迫使
      他合夥人於現金流量為負值時，變賣資產以補償聲明退夥
      之人，影響合夥業務之進行，不利於合夥事務，違反民法
      第686條第2項，自不得聲明請求返還合夥出資。
（六）聲明：原告之訴駁回。如受不利判決，願供擔保，請准宣
      告免為假執行。
三、兩造不爭執事實：
（一）兩造合夥經營在越南之繡花事業。
（二）本件原由原告經營合夥事業，嗣原告於92年12月將合夥事
      業轉交合夥人即被告戊○○經營。
四、本件原告主張已以起訴狀繕本送達為合夥之退夥聲明，請求
    被告返還其出資額435萬元一節，被告則以前揭情詞辯解。
    茲分別就兩造爭執分敘如下：
（一）按公司如未經合法註冊，則雖名為有限公司，仍難認有獨
      立之人格，即應以合夥論，最高法院20年上字第2014號著
      有判例。本件關於兩造在柬埔寨成立公司，並未依我國公
      司法規定認可，則關於渠等出資人間之權利義務關係，應
      依合夥之規定決之。又合夥未定有存續期間，或經訂明以
      合夥人中一人之終身，為其存續期間者，各合夥人得聲明
      退夥，但應於兩個月前通知他合夥人，民法第686條第1項
      定明文。而所謂聲明退夥亦稱任意退夥，乃合夥人以其一
      方之意思表示（聲明）退出合夥之行為也。此種行為無須
      得其他合夥人一方表示即可生效，屬單獨行為，雖明示默
      示均無不可，但必須向其他合夥人表示，始能生效，故屬
      於一種有相對人之單獨行為（參照最高法院18年上字第96
      號判例意旨）。本件原告與被告間之合夥並未定有存續期
      間，或訂明以合夥人中一人之終身為其存續期間，而原告
      於聲明退夥以起訴狀繕本為聲明退夥之意思表示之送達，
      本件起訴狀送達被告者最後係於94年11月25日送達，應於
      95年1月25日發生退夥之效力。
（二）本件原告主張其就本件投資有435萬元之出資等語，惟被
      告則以其中285萬元部分出資，原告業已放棄等語置辯。
      查：
    (1)依被告所提出之字據載明：「本人放棄在萬順繡花廠所有
      股份，在此切結」（本院卷第23頁），而原告對上開放棄
      股份字據之真正並不爭執。惟辯稱：全體合夥人於91 年
      12月因要與原合夥人曾文力終止合夥關係，切斷兩造與萬
      順公司虧空所可能對合夥事業造成之損害，由全體合夥人
      拋棄原先投資之股份，故有92年6月6日「本次增資之股東
      ，股份之計算，為原持有之股金，加上此次增資之金額為
      新股權」之決議，嗣經兩造合意各再增資150萬元。但因
      為劃清萬順公司虧空所造成債務與稅賦問題，乃再成立瑩
      冠公司而瑩冠公司截至92年12月底之資產負債表之業主權
      益欄顯示股東丁○○之投入資本為422萬5,000元。且瑩冠
      公司股東會議決概括承受原萬順公司的所有資產與負債。
      被告戊○○於93年3月7日之電子郵件及「瑩冠股東總出資
      額比例圖」顯示原告出資或為422萬5,000元或為467萬100
      元等語。本件原告所提出之瑩冠公司92年6月6日會議紀錄
      略載：「1.91年11月15日瑩冠公司概括承受因經營不善之
      原萬順公司的所有資產與負債繼續經營，當時由丁○○、
      己○○先生提議全數股東增資各150萬元或招募新股東，
      此提議並未獲全數股東同意，所以目前瑩冠公司所收之增
      資款為丁○○150萬、己○○先生150萬、丙○○先生150
      萬、戊○○先生70萬、乙○○先生70萬元，共計NT$ 590
      萬元整，對於未出資股東（甲○○先生、沈裕雄先生）原
      股份應做如何處置，提請公決。決議：(1)本公司增資不得
      對外招募新股東。(2)請原萬順會計謝小姐清算截至91年11
      月15日止，原萬順公司所剩餘價值，以求出各股東擁有的
      資產、負債、剩餘股權。(3)本公司如有第二次增資時，各
      股東可自由認股，不足認股的股份，可由其他股東認股。
      ．．．(5)本次增資之股東，股份之計算，為原持有之股金
      ，加上此次增資之金額，為新股權。但如原萬順股東如不
      參與此次增資，則依91年11月15日清算後價值為其新股權
      。負責執行股東：丁○○、己○○、戊○○…。2.瑩冠公
      司成立後，礙於柬埔寨當地法令，只推舉丁○○先生為法
      定代表人，其餘股東皆未正式明列為瑩冠公司之法定股東
      ，瑩冠公司應對於原萬順之出資股東，清算原資產負債後
      ，出具原股份所應剩餘之股份；而對於新加入瑩冠之股東
      ，所出資之資金，應出具證明，以保障股東權益」等語（
      本院卷第37頁），92年5月20日股東會會議紀錄則載：「
      一、91年11月15日瑩冠公司概括承受因經營不善之原萬順
      公司的所有資產與負債繼續經營。二、股東乙○○先生即
      日起兼任公司之無給職監察人，定時監察業務以及帳目內
      容。…四、已收之股款590萬元（丁○○、己○○、丙○○各150萬元，戊○○與乙○○各70萬元）係以支付三期
      機器分期款（91/11,12, 92/1月）及臺北與柬埔寨之薪資
      與其他開銷…」等語（本院卷第53頁）其下並有原告及被
      告乙○○、己○○戊○○、丙○○等人之簽名，而乙○○
      亦到庭陳述該簽名為其所簽屬實（本院卷第143頁背面）
      而上開文件影本因被告認係虛偽而向臺灣臺北地方法院檢
      察署對原告提出偽造文書之告訴，經該署調查後，發現5
      月20日之正本與影本係屬相符；而6月6日影本與正本雖有
      差異，然僅其中關於第2頁及第3頁關於第5點之內容有差
      異，依乙○○在該案之證述，應以第2頁之第5點內容為實
      在，而對原告為不起訴處分，有原告所提出之不起訴處分
      書影本可憑（本院卷第15 1頁至第153頁）。又被告乙○○就上開會議記錄之簽名為其所是承（本院卷第143頁背
      面），並承認有參與增資會議（本院卷第145頁）。被告
      乙○○嗣後且依該會議記錄結論匯款至原告帳戶，顯已同
      意該會議紀錄之結論。本院參照上情，認原告所提出之92
      年5月20日及6月6日股東會會議紀錄應屬真正。
    (2)依上開紀錄瑩冠公司雖概括承受萬順公司之資產及負債。
      惟依該會議紀錄，亦需清算萬順公司之資產負債以計算股
      東權利，蓋萬順公司與瑩冠公司之股東並非全然相同，出
      資比例亦不同，且依原告之陳述，萬順公司因曾文立經營
      不善及涉嫌挪用公款，致萬順公司資金虧空，合夥人為圖
      與曾文立終止合夥關係而拋棄原先股份。
    (3)依上開92年6月6日會議紀錄，該增資之股東股份之計算係
      以原持有股金及該次增資之金額為新股權，原萬順股東部
      分並以91年11月15日清算後之價值為其新股權。原告主張
      其除增資之150萬元外，尚有原萬順公司之股權285萬元，
      總計出資435萬元一節，為被告所否認，則原告自應證明
      就原告就萬順公司部分尚有285萬元之出資。而關於原告
      此部分之主張，原告則未能提出相當證據證明原告對萬順
      公司於91年11月15日之股權確有285萬元。則原告此部分
      主張，尚不足取。
五、按退夥人與他合夥人間之結算，應以退夥時合夥財產之狀況
    為準。退夥人之股分，不問其出資之種類，得由合夥以金錢
    抵還之。合夥事務，於退夥時尚未了結者，於了結後計算，
    並分配其損益。民法第689條定有明文。又「當事人因妨礙
    他造使用，故意將證據滅失、隱匿或致礙難使用者，法院得
    審酌情形認他造關於該證據之主張或依該證據應證之事實為
    真實。」民事訴訟法第282條之1第1項定有明文。查，本件
    原告退夥於95年1月25日生效，依前開規定，即應以95年1月
    25日時合夥事業之財產狀況為準。而本件合夥事業現由被告
    戊○○負責經營，則相關帳冊等文件即由被告戊○○所保管
    ，由該簿冊文件會算後，即可知悉合夥事業於95年1月25日
    之財產狀況為何，一般係由會計資料匯整之資產負債表可知
    。被告戊○○就合夥於原告退夥時，其於就合夥權利之多寡
    ，經本院命被告會同原告及會計師會帳，並計算原告之合夥
    退夥時之權利，被告方面均無法提出完整之相關帳冊資料配
    合。又依民法第675條「無執行合夥事務權利之合夥人，縱
    契約有反對之訂定，仍得隨時檢查合夥之事務及其財產狀況
    ，並得查閱賬簿」規定，被告方面既為相關帳冊文件之持有
    者，對公司帳冊本應依法保存，以待其他合夥人查閱帳簿。
    本件被告方面既未能提出相當之帳冊文件證明，本院參照上
    開民事訴訟法第282條之1第1項規定，認被告所辯合夥事業
    虧損之辯解並非實在。至被告另辯稱系爭合夥事業虧損，原
    告於合夥獲利前已退夥而請求返還出資，迫使他合夥人於現
    金流量為負值時，變賣資產以補償聲明退夥之人，影響合夥
    業務之進行，不利於合夥事務，違反民法第686條第2項云云
    ，然被告既不能證明合夥事業虧損，則其上開主張亦非可取
    。
六、本件被告雖不能證明系爭合夥事業係屬虧損，然依原告所陳
    其出資為435萬元（惟本院認原告就系爭合夥事業出資為150
    萬元），合夥事業財產淨值於93年2月28日移交時至少為17,
    413,397元，被告占出資額之比例為14.84%，被告至少應連
    帶償還原告出資額2,584,148元等語。是原告於移交予被告
    時，其合夥事業亦屬虧損狀態。其於移交合夥事業經營權後
    至原告聲明退夥生效時亦僅1年10月餘。本件被告雖屬不能
    證明系爭合夥事業係屬虧損，惟依原告所陳情形觀之，系爭
    合夥事業亦應無盈餘。至本件依原告聲請調取被告戊○○於
    第一商業銀行安和分行00000000000號帳戶交易明細（於95
    年1月25日之金額為413,216元）；於金邊分行存款帳號000
    00000000號交易明細（於95年1月25日之金額為美金23,445
    元）；乙○○於第一商業銀行松山分行00000000000號帳戶
    （於95年1月25日時之金額為10,150元），上開帳戶縱認均
    係屬系爭合夥事業之帳戶，然依會計原則應以合夥資產扣除
    負債之餘額，始為合夥人之權利。上開帳戶金額亦僅事業資
    產之一部分，且尚未扣除負債，則從該帳戶亦無法得知系爭
    合夥事業於95年1月25日時之財產狀況。本院參酌上情，就
    原告主張其業已退夥，系爭合夥並未虧損一節認為可取，是
    原告請求被告返還合夥股份150萬元即有理由。
七、又數人負同一債務，明示對於債權人各負全部給付之責任者
    ，為連帶債務。無前項之明示時，連帶債務之成立，以法律
    有規定者為限，民法第272條定有明文。本件原告主張被告
    應就其所請求股份返還負連帶責任。然原告就此並未提出渠
    等間有何連帶之約定，而關於退夥後所得請求之股份，法律
    亦未規定其他合夥人應負連帶責任。則原告請求被告就其股
    份應負連帶責任一節，並無可取。又原告退夥之效力係於95
    年1月25日始生效力，則其遲延應自95年1月26日起算，原告
    請求自起訴狀繕本送達翌日起算遲延利息，於法亦有未合。
八、綜上所述，原告依合夥之法律關係，請求被告給付原告150
    萬元，及自95年1月26日起至清償日止，按年息5%計算之利
    息，為有理由，應予准許。逾上開准許部分，應予駁回。
九、兩造陳明願供擔保以代釋明，聲請宣告假執行或免為假執行
    ，經核原告勝訴部分，合於法律規定，爰分別酌定相當之擔
    保金額宣告之；原告其餘假執行之聲請，因訴之駁回而失所
    依據，不予准許。
十、本件事證已臻明確，兩造其餘主張陳述及所提之證據，經審
    酌後於本件判決結果無影響，爰不逐一論述，附此敘明。
十一、綜上所論，原告之訴為一部有理由，一部無理由，第79條
      、第85條第1項、第390條第2項、第392條第2項，判決如
      主文。
中　　華　　民　　國　　96　　年　　5 　　月　　24　　日
                      民事第二庭  法  官  蔡政哲
上為正本係照原本作成
如對本判決不服，應於送達後20日內，向本院提出上訴狀
中　　華　　民　　國　　96　　年　　5 　　月　　24　　日
                                  書記官  曾靖雯